臺灣臺北地方法院刑事判決　　　　　　　　　　　　　九十三年度易字第四一九號
　　公　訴　人　臺灣臺北地方法院檢察署檢察官
　　被　　　告　甲○○
右列被告因侵占案件，經檢察官提起公訴（九十二年度偵緝字第一八一四號），本院
判決如左：
    主  文
甲○○無罪。
    理  由
一、公訴意旨略以：被告甲○○於民國九十二年一月十六日某時許，在台北市○○○
    路及重慶北路口拾獲三實機電企業有限公司（下稱三實公司）遭竊之發票章一枚
    （於八十四年八月間某日，在台北市○○路○段二三四號十樓之三遭不詳姓名之
    人竊取），而予以侵占入己，並放置在其位於台北市○○街一六０巷十二弄五號
    一樓之住處，嗣於九十二年一月十七日，經警查緝毒品而搜索其住處，發現三實
    公司遭竊之上開發票章一枚，始查悉上情，因認被告涉犯刑法第三百三十七條之
    侵占其他離本人所持有之物罪嫌（起訴書原認被告明知上開發票章係贓物，而仍
    自不詳姓名之人處收受該發票章，因認涉犯刑法第三百四十九條第一項之收受贓
    物罪，惟經公訴人當庭更正起訴事實為侵占其他離本人所持有之物，並更正起訴
    法條為刑法第三百三十七條之侵占其他離本人所持有之物罪）。
二、按犯罪事實應依證據認定之，無證據不得認定犯罪事實。不能證明被告犯罪者，
    應諭知無罪之判決，刑事訴訟法第一百五十四條第二項、第三百零一條第一項分
    別定有明文。另查，告訴人之告訴，係以使被告受刑事訴追為目的，是其陳述是
    否與事實相符，仍應調查其他證據以資審認，最高法院五十二年台上字第一三０
    ０號判例意旨可資參照。又認定犯罪事實所憑之證據，雖不以直接證據為限，間
    接證據亦包括在內；然無論直接或間接證據，其為訴訴上之證明，須於通常一般
    之人均不致於有所懷疑，而得確信其為真實之程度者，始得據之為有罪之認定，
    倘其證明尚未達到此一程度，而有合理性懷疑之存在，無從為有罪之確信時，自
    應為被告無罪之判決，最高法院七十六年度台上字第四九八六號判例意旨亦可參
    照。
三、第按刑法第三百三十七條之侵占遺失物罪，係以個人對於各別財產的所有權為保
    護對象之財產法益犯罪，故條文所稱「遺失物」，係指本人無拋棄意思，而偶然
    喪失其持有之物；所稱「漂流物」，乃指隨水漂流之遺失物；「其他離本人所持
    有之物」，則係指遺失物與漂流物以外，非本人拋棄意思而脫離本人所持有之物
    而言，至於遭本人所拋棄之物，本人既已喪失對於該物之所有權，該項物品即非
    刑法第三百三十七條所保護之客體。此由最高法院於五十年台上字第二０三一號
    判例中，所揭示「刑法第三百三十七條所謂離本人所持有之物，係指物之離其持
    有，非出於本人之意思者而言。」等語，即可見斯旨。
四、公訴人認被告涉有侵占其他離本人所持有之物犯行，無非以丙○○之指訴、贓物
    認領保管收據、臺北市政府警察局萬華分局搜索扣押筆錄及被告之供述為其主要
    論據。訊據被告乙○○堅詞否認有何侵占其他離本人所持有之物犯行，辯稱：那
    些都是沒有人要的東西，印章是從垃圾堆撿到的，當時垃圾都是壹包壹包的，伊
    拿回家去，裡面有何東西伊不知道等語。經查：
（一）證人即三實公司職員丙○○警局初訊時證稱：被告持有之三實公司發票章係伊
      公司所有無誤，該發票章在公司內只有會計有保管，且均存放在公司內不得作
      私用，經向會計詢問近年來並未遭竊，應是多年前遭竊的等語（見九十二年偵
      字第六三一一號偵查卷第三十一頁反面），嗣於警局複訊時則證稱：該公司之
      發票章約民國八十四年八月份左右在公司北市○○○路○段二三四號十樓之三
      （三實公司）失竊的，當時公司沒有發現公司遭破壞，亦沒有報案等語（見九
      十二年偵字第六三一一號偵查卷第二十五頁反面），是依上開證人之證詞固足
      證明在被告住處所查獲之發票章確係三實公司所有遭他人竊取之物，而為其他
      離本人持有之物，然依丙○○所述，前開發票章遭竊之時間係在八十四年八月
      份，迄被告拾獲之九十二年一月十六日其間已相距逾七年，則第三人於竊取上
      開發票章後，自有可能因該發票章交易價值輕微，甚或完全無交易價值，難以
      變賣得款，亦無其他用途，而將之連同其他垃圾棄置於垃圾堆，是被告所辯係
      在垃圾堆拾獲上開發票章等情，亦屬可能之事。
（二）其次，被告於九十二年一月十七日警訊時供稱：警方查扣之公司章及證件係於
      九十二年一月十六日二十一時三十分，在台北市○○○路及重慶北路垃圾堆中
      拾獲等語（見九十二年偵字第六三一一號偵查卷二十三頁反面），嗣於內勤檢
      察官偵訊時供稱：三實公司遺失的發票章是警察在伊租處共同的客廳裡找到的
      ，伊不知道該發票是何人的，伊是在昨天（即九十二年一月十六日）在台北市
      ○○○路、承德路口撿到一整包的垃圾，該章應是在裡面，伊撿到該包垃圾後
      是放在門口，尚未整理，伊是拾荒的等語（見九十二年核退字第一三五號偵查
      卷第五頁、第六頁），而被告係以拾荒為業，平常都在萬華地區拾荒，此有台
      北市政府警察局萬華分九十三年七月三十日查報紀錄附卷可按，參以被告之前
      後供述大致相符，亦確係以拾荒變價為生，足徵被告所辯上開發票章原係置於
      其在垃圾堆中所拾獲整包垃圾之中，應堪採信，則被告係既以拾荒為生，其主
      觀上認棄置於垃圾堆中之整包垃圾係他人拋棄占有之無主物，而予以撿拾，尚
      難認有何不法所有之主觀意圖。
五、綜前所述，依證人丙○○所述，前開發票章遭竊之時間係在八十四年八月份，迄
    被告拾獲之九十二年一月十六日其間已相距逾七年；而上開發票章，因交易價值
    輕微，甚或完全無交易價值，難以變賣得款，遭人棄置，而為以拾荒為生之被告
    拾獲；是依卷內所附證據尚不足以使本院確信被告主觀上有何不法所有之意圖，
    且遭人棄置之物品亦非刑法第三百三十七條所保護之客體；此外，復查無積極證
    據足資認定被告有何侵占其他離本人所持有物之犯行，揆諸首開判例意旨，自應
    為被告無罪判決之諭知。
據上論斷，應依刑事訴訟法第三百零一條第一項，判決如主文。
本案經檢察官李傳侯到庭執行職務
中　　　華　　　民　　　國　　九十三　　年　　　八　　　月　　十三　　  日
                                      臺灣臺北地方法院刑事第七庭
                                        審判長法  官  梁耀鑌
                                              法  官  蔡正雄
                                              法  官  林欣蓉
右正本證明與原本無異。
如不服本判決，應於判決送達後十日內，向本院提出上訴狀。
                                              書記官  劉英芬
中　　　華　　　民　　　國　　九十三　　年　　　八　　　月　　十三　　  日
